【裁判字號】    90,交訴,144
【裁判日期】    900710
【裁判案由】    過失致死等
【裁判全文】
臺灣臺南地方法院刑事判決                          九十年度交訴字第一四四號
    公  訴  人  臺灣台南地方法院檢察署檢察官
    被      告  甲○○
右列被告因過失致死等案件，經檢察官提起公訴（九十年度偵字第二四七六、二五九
七號），本院判決如左：
    主  文
甲○○服用酒類，不能安全駕駛動力交通工具而駕駛，處有期徒刑肆月；又因過失致
人於死，處有期徒刑壹年肆月。應執行有期徒刑壹年陸月。
    事  實
一、甲○○明知無駕駛執照及飲用酒類後均不得駕駛動力交通工具，竟於民國九十年
    二月十一日凌晨一時許，在台南縣歸仁鄉○市村○○○街三四號其經營之檳榔攤
    處，飲用啤酒後，已達不能安全駕駛動力交通工具之程度，原應注意飲酒後，吐
    氣所含酒精濃度超過每公升０‧二五毫克以上者，將為酒力所困，辨識力、注意
    力、反應力均不如常，依規定不得駕車，竟仍駕駛車牌號碼Ｙ八─八八一一號自
    用小客車，沿台南縣歸仁鄉○○路往仁德鄉方向行駛。嗣於同日凌晨四時二十五
    分許，途經台南縣歸仁鄉○○路三段與保興街無號誌交岔路口時，復應注意汽車
    行駛時，駕駛人應注意車前狀況，並隨時採取必要之安全措施；且行車速度，依
    標誌之規定，依該路段行車速度時速不得超過五十公里，而依當時天候晴朗、夜
    間有照明、路面乾燥無缺陷、道路上未有任何障礙物、視距復屬良好等情形以觀
    ，客觀上亦無不能注意之情事，其竟疏於注意車前狀況，以時速逾六十公里之車
    速行駛，並因酒後操控能力變差，以致見蔡昆奇所駕駛車牌號碼ＵＧ─九０五一
    號自用小客車於該交岔路口轉彎往仁德鄉方向行駛時，業已避煞不及，而撞及蔡
    昆奇所駕駛之自用小客車，蔡昆奇之自用小客車受撞後隨即起火燃燒，蔡昆奇未
    及逃離車外，因臚腦損傷、右側頭部挫傷合併碎裂性骨折，及全身百分之九十之
    二至三度燒傷等傷害當場死亡；甲○○亦受有傷害送往台南市立醫院治療。嗣於
    同日上午七時零五分許，經警據報前往台南市立醫院，測得甲○○吐氣所含酒精
    濃度仍高達每公升０、七二毫克。
二、案經被害人蔡昆奇之父乙○○訴由台南縣警察局歸仁分局報請臺灣臺南地方法院
    檢察署檢察官偵查起訴。
    理  由
一、右述犯罪事實，業據被告甲○○於警訊時及偵審中坦承不諱，並有台南縣警察局
    道路交通事故調查報告表、吐氣酒精濃度測試記錄表、刑法第一百八十五條之三
    案件測試觀察記錄表各一份，以及現場蒐證照片十一張附卷可證。而被害人蔡昆
    奇因本件車禍死亡，經臺灣臺南地方法院檢察署檢察官督同檢驗員相驗屬實，並
    製有勘驗筆錄、驗斷書及相驗屍體證明書各一份存卷可考。
二、其次，按汽車駕駛人飲酒後吐氣所含酒精濃度超過每公升０‧二五毫克以上者，
    不得駕車；又汽車行駛時，駕駛人應注意車前狀況，並隨時採取必要之安全措施
    ；又行車速度，依標誌之規定，道路交通安全規則第一百十四條第二款、第九十
    四條第三項、第九十三條分別定有明文。本件被告甲○○駕車時自應注意上開規
    定，而當時天候晴朗、夜間有照明設備、路面乾燥無缺陷、道路上未有任何障礙
    物、視距復屬良好等情，則有前述台南縣警察局道路交通事故調查報告表載明可
    考，據此判斷，客觀上亦無不能注意之情事，其竟仍酒後駕車，並疏於注意車前
    狀況，且超速行駛，以致駕車撞及被害人，是其駕車肇事之行為，顯然具有過失
    。另被告之過失駕駛行為，與被害人之死亡結果間，復具有相當因果關係，亦屬
    顯然。
三、再者，按刑法第一百八十五條之三所稱服用酒類或其他相類之物，不能安全駕駛
    動力交通工具之公共危險條款，係屬抽象危險犯之規定，此種抽象危險係伴隨飲
    酒過量之行為而當然成立。換言之，只需客觀上有此種行為出現，危險即視為存
    在，其是否果真肇事，均不影響公共危險罪責之成立；若其果真肇駕車肇禍，其
    不能安全駕駛動力交通工具之情形，則更不待言。另參考德、美等國之認定標準
    ，對於酒精濃度呼氣已達每公升零點五五毫克，或血液濃度達百分之零點一一以
    上，肇事率為一般正常人之十倍，認為已達「不能安全駕駛」之標準（此有法務
    部八十八年五月十八日法八八檢字第一六六九號函可資參照），而本件被告陳芳
    酉對其在右述時、地，酒後駕車一事不僅坦白承認，且其肇事後吐氣之酒精濃度
    ，經測試結果仍高達每公升０‧七二毫克，亦有上開吐氣酒精濃度測試紀錄表一
    紙在卷可按，參照前揭說明，被告飲酒後確已達於不能安全駕駛動力交通工具之
    程度。況被告嗣後更因不能安全駕駛之行為，而肇事致人死傷，此益證被告於上
    開時、地，飲酒後駕駛自用小客車時，即已處於不能安全駕駛之狀態。綜上所述
    ，本件事證已臻明確，被告之上開犯行，均堪認定。
四、核被告甲○○所為，係犯刑法第二百七十六條第一項之普通過失致死罪，及同法
    第一百八十五條之三之公共危險罪。被告所犯前開二罪間，構成要件不同，行為
    互殊，應予分論併罰。又被告無照、酒後駕車致人死亡，應依道路交通管理處罰
    條例第八十六條第一項之規定加重其刑。本院審酌被告犯罪之動機、目的，其生
    活狀況、品行、智識程度、本件犯罪所生之危險、損害，與其過失程度，以及其
    深夜喝酒肇事撞人過失責任非輕，又其駕車肇事後，嗣逾三小時經警測得其呼氣
    酒精濃度，仍高達每公升０‧七二毫克，其酒後駕車，惡性非輕，且犯後尚未與
    被害人家屬達成民事和解等一切情狀，量處如主文所示之刑，並定其應執行之刑
    ，以示懲儆。
據上論斷，應依刑事訴訟法第二百九十九條第一項前段、刑法第二百七十六條第一項
、第一百八十五條之三、第五十一條第五款、道路交通管理處罰條例第八十六條第一
項，罰鍰提高標準條例第一條前段，判決如主文。
中      華      民      國    九十      年      七      月      十      日
                                 臺灣臺南地方法院交通法庭
                                     法  官    田  幸  艷
右正本證明與原本無異。
如不服本判決，應於判決送達後十日內向本院提出上訴狀( 應附繕本 )。
                                     書記官    陳  玉  芬
中      華      民      國    九十      年      七      月十      日
附錄本案論罪科刑法條全文：
刑法第二百七十六條第一項
因過失致人於死者，處二年以下有期徒刑、拘役或二千元以下罰金。
刑法第一百八十五條之三
服用毒品、麻醉藥品、酒類或其他相類之物，不能安全駕駛動力交通工具而駕駛者，
處一年以下有期徒刑、拘役或三萬元以下罰金。


司法院資訊處製作；財團法人民間司法改革基金會備份。
